【裁判字號】    99,易,894
【裁判日期】    990714
【裁判案由】    詐欺
【裁判全文】
臺灣高雄地方法院刑事判決               99年度易字第894號
公  訴  人  臺灣高雄地方法院檢察署檢察官
被      告  甲○○
上列被告因詐欺案件，經檢察官提起公訴（99年度偵字第6665號
），本院判決如下：
    主  文
甲○○幫助犯詐欺取財罪，累犯，處有期徒刑肆月，如易科罰金
，以新臺幣壹仟元折算壹日。
    事  實
一、甲○○前因偽造文書案件，經本院以97年度審易字第427 號
    判處有期徒刑6 月確定，甫於民國97年12月17日因徒刑易科
    罰金執行完畢。詎仍不知警惕，可預見將個人金融帳戶資料
    提供他人使用，可能遭詐騙集團用以詐騙他人將款項匯入其
    所提供之金融帳戶內後再領取之，因而幫助他人實施詐欺取
    財之犯行，竟基於縱他人以其金融帳戶作為詐欺取財之犯罪
    工具亦無違其本意之幫助詐欺取財不確定故意，於99年1 月
    4 日14時30分許，在高雄市○○路、建國路口之麥當勞，將
    其申辦之臺灣銀行楠梓分行帳號000-000000000000號帳戶（
    下稱「系爭帳戶」）之提款卡、密碼交予真實姓名年籍不詳
    之成年男子及其所屬詐欺集團使用。嗣該詐欺集團之成員即
    共同基於意圖為自己不法所有之犯意聯絡，推由某姓名年籍
    不詳成員於99年1 月4 日19時許，撥打電話予乙○○，佯稱
    網路購物設定為分期付款云云，致乙○○陷於錯誤，依指示
    於同日19時55分許，操作自動櫃員機而匯款新臺幣（下同）
    1 萬6,298 元、及2,452 元至甲○○系爭帳戶內。嗣乙○○
    發覺有異始知受騙，報警循線查悉上情。
二、案經高雄市政府警察局楠梓分局報告臺灣高雄地方法院檢察
    署檢察官偵查起訴。
    理  由
一、證據能力之判斷─
    本判決據以認定事實之各項證據，其中關於傳聞證據部分，
    除合於刑事訴訟法第159 條之1 至4 或其他傳聞例外規定，
    本有證據能力外，餘均經檢察官及被告甲○○於本院同意作
    為證據（本院審易卷第21頁），本院審酌各該證據作成時之
    情況，認為作為證據並無不當，依同法第159 條之5 規定，
    均得作為證據，合先敘明。
二、認定事實所憑證據及被告之辯解─
    訊據被告甲○○於本院審理時固坦承有於前揭時、地，將其
    申設系爭帳戶之提款卡及密碼，交付予真實姓名年籍不詳之
    成年男子，惟矢口否認有何幫助詐欺犯行，辯稱：伊因要找
    工作被騙云云。經查：
  (一)系爭帳戶係被告於95年11月7 日申請開立，於99年1 月4 日
    將系爭帳戶之提款卡及密碼，在高雄市○○路、建國路口之
    麥當勞交付予真實姓名年籍不詳之成年男子；被害人乙○○
    於前揭時間，因遭詐騙集團成員施以前述詐術，陷於錯誤而
    操作自動櫃員機匯入上開款項至被告申設之系爭帳戶等情，
    業據被告於本院供承屬實（本院審易卷第17 頁 、易字卷第
    43頁），核與證人乙○○於警詢時之證述相符（偵卷第4-5
    頁），復有華南銀行自動櫃員機交易明細單（偵卷第11頁）
    、臺灣銀行綜合存款印鑑卡、被告申請臺灣銀行帳戶時提出
    之身分證正反面影本、臺灣銀行綜合存款存戶約定事項、臺
    灣銀行存摺存款歷史明細批次查詢表（偵卷第5-10頁）、臺
    南市警察局第二分局中正派出所受理刑事案件報案三聯單、
    受理詐騙帳戶通報警示、詐騙電話斷話簡便格式表、內政部
    警政署反詐騙諮詢專線紀錄表、金融機構聯防機制通報單（
    偵卷第14-18 頁）在卷可憑，足認被告申設之系爭帳戶確實
    遭真實姓名年籍不詳詐騙集團成員用以詐騙被害人乙○○匯
    款以取得不法款項使用無訛。
  (二)刑法上之故意，可分為直接故意與間接故意（不確定故意）
    ，所謂「不確定故意」，係指行為人對於構成犯罪之事實，
    預見其發生而其發生並不違背其本意者，刑法第13條第2 項
    定有明文。金融帳戶之提款卡、密碼乃個人重要理財之物，
    若落入不明人士手中，極易被利用為取贓之犯罪工具，一般
    人均有妥為保管以防止他人任意使用之認識，縱有特殊情況
    偶須交付他人使用，亦必深入瞭解用途及合理性，始會安心
    提供。被告雖以前詞置辯，惟其並未提出任何事證資為佐據
    ，本院原無由遽信。況被告所辯縱屬實在，亦僅能認定被告
    提供系爭帳戶之「動機」在於求職，而非為直接換取該帳戶
    之對價。惟「動機」與「犯罪故意」應予明確劃分，出於正
    當甚或係可堪憐憫之良善動機，均僅為量刑時之審酌事項，
    尚不能執此遽謂行為人欠缺犯罪故意或幫助犯特定罪之未必
    故意，是尚難以被告求職「動機」推論其欠缺幫助他人犯罪
    之意。
  (三)被告雖辯稱：伊看報紙應徵司機工作，對方說要交付系爭帳
    戶資料以供公司審核云云（本院易字卷第49頁），惟審核個
    人身分僅需身分證即足，殊無交付帳戶提款卡及密碼之必要
    ，被告將系爭帳戶資料交付與欠缺信賴關係之他人，即等同
    將該帳戶之使用，置於自己之支配範疇外，而容任該他人可
    得恣意為之。參以金融機構存款帳戶之提款卡及密碼如相結
    合，即可供人使用自動櫃員機任意提領現金，如遭不相干之
    人知悉並持有，該人即得以該存款帳戶供他人匯款入帳並得
    以提款卡及密碼逕提領帳戶內金額，而供犯罪集團以其帳戶
    作為財產犯罪之工具，此為一般生活常識，衡情，被告既供
    承先前曾任職人力仲介業，當初對方向其要帳戶之提款卡及
    密碼，其感覺很奇怪等語（本院易字卷第49頁），堪信被告
    為成年人，應有相當智識程度及社會經驗，對上開一般生活
    常識自難諉為不知，而竟仍於預見提供系爭帳戶可能遭利用
    作為詐欺犯罪工具之情況下，仍將系爭帳戶之提款卡及密碼
    ，交付予真實姓名年籍不詳之成年男子，不論原因為何，終
    究係以所交付之帳戶遭如何利用均無所謂之意思而為交付。
    本件雖無證據足認被告與上開詐騙集團成員有何共犯之犯意
    聯絡或參與詐欺取財之行為，然對其提供系爭帳戶資料可能
    遭利用作詐欺取財之犯罪工具，因而幫助該詐騙集團實行詐
    欺取財犯罪，既非無預見，仍加以提供，主觀上之間接幫助
    故意已堪認定。
  (四)綜上，本件事證明確，被告犯行洵堪認定，應予依法論科。
三、論罪科刑之理由─
  (一)按刑法上之幫助犯，係對於犯罪與正犯有共同之認識，而以
    幫助之意思，對於正犯資以助力，而未參與實施犯罪之行為
    者而言（最高法院88年度臺上字第1270號判決意旨參照）。
    被告甲○○提供系爭帳戶之提款卡及密碼予真實姓名、年籍
    不詳之詐騙集團成員使用，供詐騙被害人乙○○匯入上開款
    項並提領詐得款項之工具，然單純提供金融帳戶不等同於實
    行詐術使被害人陷於錯誤而匯款之詐欺取財罪構成要件行為
    ，僅屬對遂行詐欺取財犯行資以助力之幫助行為。此外，復
    無證據足認被告與詐騙集團成員間，就上開詐欺取財行為有
    何犯意聯絡，或參與詐欺取財之構成要件行為，即不得遽論
    其為詐欺取財罪之共同正犯，僅能論以幫助犯。
  (二)核被告所為，係犯刑法第30條第1 項、第339 條第1 項詐欺
    取財罪之幫助犯，爰依同法第30條第2 項之規定，按正犯之
    刑減輕之。又被告有如事實欄所載之犯罪科刑紀錄，有臺灣
    高等法院被告前案紀錄表在卷可考，其於5 年內故意再犯本
    件有期徒刑以上之罪，為累犯，依刑法第47條第1 項加重其
    刑，並依法先加後減。爰審酌被告提供系爭帳戶資料幫助他
    人犯罪，致真正犯罪者難以被查獲，復令被害人求償無門，
    助長社會詐騙歪風，實為社會上詐騙集團猖獗，致一般民眾
    防不勝防之主因，犯罪所生危害非微；被害人乙○○遭詐騙
    之前揭金額，及被告之智識程度、生活狀況、犯罪後態度等
    一切情狀，量處如主文所示之刑，並諭知易科罰金折算標準
    ，以示儆懲。
據上論斷，應依刑事訴訟法第299 條第1 項前段，刑法第30條、
第339 條第1 項、第47條第1 項、第41條第1 項前段，刑法施行
法第1 條之1 ，判決如主文。
本案經檢察官李怡增到庭執行職務。
中    華    民    國    99    年    7     月    14    日
              刑事第十六庭  審判長法  官  曾逸誠
                                  法  官  王靖茹
                                  法  官  姚水文
以上正本證明與原本無異。
如不服本判決應於收受送達後10日內向本院提出上訴書狀，並應
敘述具體理由；如未敘述上訴理由者，應於上訴期間屆滿後20日
內向本院補提理由書（均須按他造當事人之人數附繕本）「切勿
逕送上級法院」。
中    華    民    國    99    年    7     月    14    日
                                  書記官  蔡靜雯
附錄本案論罪科刑法條：
中華民國刑法第339 條第1 項
意圖為自己或第三人不法之所有，以詐術使人將本人或第三人之
物交付者，處5 年以下有期徒刑、拘役或科或併科1 千元以下罰
金。

司法院資訊處製作；財團法人民間司法改革基金會備份。
